臺灣屏東地方法院刑事判決　　　　　　　 96年度易字第625號
公　訴　人　臺灣屏東地方法院檢察署檢察官
被　　　告　甲○○
　　　　　　　　　　（另案
上列被告因違反毒品危害防制條例案件，經檢察官提起公訴（96
年度毒偵字第1229號、第1264號），茲因被告就被訴事實為有罪
之陳述，經告知簡式審判程序意旨，並聽取公訴人及被告之意見
後，裁定依簡式審判程序審理，判決如下：
    主  文
甲○○施用第二級毒品，累犯，處有期徒刑拾月；又施用第二級
毒品，累犯，處有期徒刑拾月。應執行有期徒刑壹年陸月。
    事  實
一、甲○○曾因施用第二級毒品而違反毒品危害防制條例（第10
    條第2 項）案件，經國防部南部地方軍事法院92年度和審字
    第679 號判處有期徒刑10月確定，於民國93年2 月6 日入監
    執行，93年11月5 日因徒刑期滿出監執行完畢。
二、又其前因施用毒品案件，經依法院裁定令入勒戒處所施予觀
    察、勒戒，於89年5 月3 日入所執行，旋因有繼續施用毒品
    傾向，經法院裁定令入戒治處所施予強制戒治，於89年5 月
    22日轉入執行，89年9 月30日因停止戒治出所，嗣經撤銷停
    止戒治，於90年8 月14日入所執行，91年3 月25日因期滿出
    所執行完畢，92年間再犯施用毒品案件，經國防部南部地方
    軍事法院檢察署起訴並聲請強制戒治，戒治部分依指揮書自
    92年11月10日起算，原應至93年11月9 日期滿，雖於93年1
    月8 日因毒品危害防制條例修正而報結，惟起訴部分嗣經判
    處有期徒刑確定並執行完畢如前項所述。
三、詎其經前開有期徒刑及觀察、勒戒、強制戒治執行完畢後，
    仍不知悔悟，復先後各基於施用第二級毒品之犯意，分別於
    96年4 月29日上午6 時許、96年5 月2 日下午4 時許，均在
    屏東縣潮州鎮運動公園廁所內，以置入燈泡（於查獲前已經
    丟棄而滅失）內燒烤並吸用其所生煙霧之方式，施用第二級
    毒品甲基安非他命各1 次，嗣為警先於96年4 月29日上午某
    時，因另案在屏東縣潮州鎮○○里○○路7 號執行搜索而查
    獲；繼於96年5 月3 日下午5 時40分許，在屏東縣潮州鎮○
    ○里○○路43號「博新網咖店」查獲；2 次查獲經採尿送驗
    結果，均呈甲基安非他命陽性反應。
四、案經屏東縣警察局潮州分局報告臺灣屏東地方法院檢察署檢
    察官偵查起訴。
    理  由
一、前揭施用第二級毒品甲基安非他命之犯罪事實，除據被告甲
    ○○於本院審理時自白不諱，又其2 次經查獲採尿送正修科
    技大學（超微量研究科技中心）以氣相層析質譜儀法（GC／
    MS）等科學方法檢驗結果，亦均呈甲基安非他命陽性反應，
    有該機關96年5 月17日，編號R00-0000-000號、
    R00-0000-000號檢驗報告存卷可憑，為鑑定機關本於專業知
    識暨以精密儀器測試後所得之結論，自可憑信。被告甲○○
    自白各次施用甲基安非他命，堪信與事實相符。
二、按毒品危害防制條例於92年7 月9 日修正公布，其中第20條
    、第23條將施用毒品之刑事處遇程序，區分為「初犯」、「
    5 年內再犯」、「5 年後再犯」，而依立法理由觀之，僅限
    於「初犯」、「5 年後再犯」，始應先經觀察、勒戒或強制
    戒治程序，倘被告於5 年內已再犯，經依法追訴處罰，縱其
    第三次（或第三次以上）再度施用毒品之時間，在初犯經觀
    察、勒戒或強制戒治執行完畢釋放5 年以後，已不合於「5
    年後再犯」之規定，且因已於「5 年內再犯」，顯見其再犯
    率甚高，原實施觀察、勒戒或強制戒治，已無法收其實效，
    即應依該條例第10條處罰，最高法院95年5 月9 日95年度第
    7 次刑事庭會議著有決議，可資參照。被告甲○○前因施用
    毒品案件，經依法院裁定令入勒戒處所施予觀察、勒戒，於
    89年5 月3 日入所執行，旋因有繼續施用毒品傾向，經法院
    裁定令入戒治處所施予強制戒治，於89年5 月22日轉入執行
    ，89年9 月30日因停止戒治出所，嗣經撤銷停止戒治，於90
    年8 月14日入所執行，91年3 月25日因期滿出所執行完畢，
    92年間再犯施用毒品案件，經國防部南部地方軍事法院檢察
    署起訴並聲請強制戒治，戒治部分依指揮書自92年11月10日
    起算，原應至93年11月9 日期滿，雖於93年1 月8 日因毒品
    危害防制條例修正而報結，惟起訴部分嗣已經判處有期徒刑
    確定並執行完畢，有臺灣高等法院被告前案紀錄表、臺灣屏
    東地方法院檢察署刑案資料查註紀錄表、全國施用毒品案件
    紀錄表、受觀察勒戒人毒品及前科紀錄簡列表各1 份在卷可
    按，其經強制戒治執行完畢釋放後，5 年內已再犯施用毒品
    案件，並經法院判處罪刑確定，茲再犯施用毒品犯行，揆諸
    前開說明，檢察官依法提起公訴即屬有據。本件被告犯罪事
    證已臻明確，應依法論科。
三、今按甲基安非他命為毒品危害防制條例第2 條第2 項第2 款
    規定之第二級毒品，除法律另有規定者外，不得持有、施用
    。核被告甲○○前揭2 次所為，均係犯毒品危害防制條例第
    10條第2 項之施用第二級毒品罪。其因施用而持有甲基安非
    他命之低度行為，應為施用之高度行為所吸收，不另論罪。
    又刑罰法規所規定各該特定犯罪，除要求具備不法意圖等特
    別主觀不法構成要件要素之特別規定者外，行為人主觀上僅
    須具備對於法條規定各該構成要件之「認識」及「意欲」（
    即構成要件之「知」與「欲」），其主觀不法構成要件即已
    該當，至於其動機或在個案中誘發多次行為之共同主觀意向
    聯繫（如概括、整體犯意等）為何，要非所問，被告甲○○
    前開2 次施用第二級毒品犯行，既均具備完整並可獨立區隔
    之主、客觀不法構成要件，應各自成立並論以數罪而分論併
    罰之。又被告甲○○曾因施用第二級毒品而違反毒品危害防
    制條例（第10條第2 項）案件，經國防部南部地方軍事法院
    92年度和審字第679 號判處有期徒刑10月確定，於93年2 月
    6 日入監執行，93年11月5 日因徒刑期滿出監執行完畢，有
    臺灣高等法院被告前案紀錄表及臺灣屏東地方法院檢察署刑
    案資料查註紀錄表各1 份在卷可按，其前開2 次犯行均係5
    年之內再因故意犯有期徒刑以上刑之本罪，均為累犯，應依
    法加重其刑。
四、爰審酌被告甲○○之年齡、品行、智識能力、犯罪手段、行
    為對法益造成侵害之程度，其為71年8 月29日出生、受有國
    中肄業教育程度、現無職業之人，有警詢年籍等資料在卷可
    參，本件犯罪時年24歲，如日方昇，竟不知進取，茲就其施
    用毒品之犯罪類型，雖實務上有認為僅屬自殘行為，並未涉
    侵害他人法益者，惟姑不論此見與我國現行刑事立法向不加
    罰於自殘，甚或自殺者，卻始終明文處罰施用毒品之行為，
    其法定刑猶相當，或更甚（如施用第一級毒品罪）於刑法中
    關於故意「傷害」「他人」規定罪責所表彰之規範體系價值
    觀念相左，蓋民主法治國家之所異於獨裁、集權社會，其國
    家政策、社會發展，均取決於以全體公民個人意志累積形成
    之群體意志，凡公民不分性別、學歷、職業、貧富、愚智，
    任由鴻儒碩彥至販夫走卒，其個人意志之表現就群體意志決
    定之形成，均屬等值，直接影響國家、社會整體之命運，至
    關重要，則個人基於自主、健全意思所表現之公民意志，不
    分良窳，均應尊重，然若有藉不正手段影響他人或自陷個人
    健全自主意志不能正常形成、表現者，不僅直接侵蝕公民群
    體意志形成之基礎，迫令其他自重慎行大眾均須承受建立在
    該不健全基礎形成之公共政策、社會生活品質之結果，對於
    國家、社會法益及人民全體利益，猶已構成危害，是如投票
    受賄罪所規範者，即在禁止公民匯集個人自主意志以形成群
    體意志之過程受不當影響及控制，即為適例。今毒品除可對
    個人身體健康造成有形傷害外，就人之身體及精神形成高度
    成癮性及依賴性，猶足以抑制個人表現其本於心性能力所為
    自主意志之決定，並進而造成群體意志表現遭不當扭曲之危
    險，直接影響國家、社會之發展，侵害至鉅，斷非僅止於個
    人健康之危害，並考量其犯罪施用毒品之手段，與其犯罪經
    查獲後，尚能坦認犯行，態度尚可等一切情狀，各量處如主
    文所示之刑，並定其應執行之刑，以資儆懲。
據上論斷，應依刑事訴訟法第273 條之1 第1 項、第299 條第1
項前段，毒品危害防制條例第10條第2 項，刑法第11條前段、第
47條第1 項、第51條第5 款，判決如主文。
本案經檢察官許英輝到庭執行職務
中　　華　　民　　國　　96　　年　　9 　　月　　28　　日
　　　　　　　　  　刑事第二庭　法　官　陳松檀
以上正本證明與原本無異。
如不服本判決應於收受本判決送達後10日內向本院提出上訴書狀
，其未敘述上訴理由者，並得於提起上訴後10日內向本院補提理
由書狀（均須按他造當事人之人數附繕本）「切勿逕送上級法院
」
中　　華　　民　　國　　96　　年　　9 　　月　　28　　日
                                書記官  林祥玉
附錄本件判決引用之法條：
毒品危害防制條例第10條
施用第一級毒品者，處6 月以上5 年以下有期徒刑。
施用第二級毒品者，處3 年以下有期徒刑。
